【裁判字號】    97,訴,165
【裁判日期】    970916
【裁判案由】    違反槍砲彈藥刀械管制條例等
【裁判全文】
臺灣嘉義地方法院刑事判決               97年度訴字第165號
公  訴  人  臺灣嘉義地方法院檢察署檢察官
被      告  甲○○
指定辯護人  本院公設辯護人乙○○
上列被告因槍砲彈藥刀械管制條例等案件，經檢察官提起公訴（
97年度偵字第380號），本院判決如下：
    主  文
甲○○未經許可，持有其他可發射子彈具有殺傷力之改造手槍，
累犯，處有期徒刑年貳月，併科罰金新臺幣陸萬元，罰金如易
服勞役，以新臺幣壹仟元折算壹日，扣案仿ＢＥＲＥＴＴＡ廠９
２ＦＳ型半自動改造手槍壹支（槍枝管制編號00000000
00號，含彈匣壹個）及子彈捌顆，均沒收；又服用酒類，不能
安全駕駛動力交通工具而駕駛，累犯，處有期徒刑月；又行使
偽造私文書，足以生損害於公眾及他人，累犯，處有期徒刑肆月
，偽造如附表所示署名「羅志賢」共肆枚，均沒收。應執行有期
徒刑年陸月，併執行罰金新臺幣陸萬元，罰金如易服勞役，以
新臺幣壹仟元折算壹日，扣案仿ＢＥＲＥＴＴＡ廠９２ＦＳ型半
自動改造手槍壹支（槍枝管制編號0000000000號，含
彈匣壹個）、子彈捌顆、偽造如附表所示署名「羅志賢」共肆枚
，均沒收。
    犯 罪 事 實
一、甲○○前因妨害自由案件，經本院於民國78年10月6日，以7
    8年度訴字第255號判決判處有期徒刑5月，緩刑2年，嗣撤銷
    緩刑，經裁定減刑為有期徒刑2月又15日確定，又因懲治盜
    匪條例等案件，經臺灣高等法院臺南分院以79年度上訴字第
    1268號判決判處應執行有期徒刑10年，經同院以80年度聲減
    字第1130號裁定減為應執行有期徒刑9年7月確定，與前揭妨
    害自由案件接續執行，再經假釋付保護管束，然假釋又經撤
    銷，應執行殘刑有期徒刑5年6月26日，再於84年間犯詐欺案
    件，經本院以84年度易字第1342號判決判處有期徒刑4月，
    復經臺灣高等法院臺南分院於85年3月14日，以85年度上易
    字第323號駁回上訴確定，與上開撤銷假釋所餘殘刑，接續
    執行，於89年11月17日假釋付保護管束，92年8月22日保護
    管束期滿，假釋未經撤銷，所餘未執行之刑以已執行論。詎
    仍不知悔改，分別為以下犯行：
(一)甲○○明知槍砲彈藥刀械管制條例所管制之槍砲、子彈，非
    經中央主管機關許可，不得持有，竟未經許可，於96年12月
    31日晚上11時30分許，在嘉義市火車站某處，取得真實姓名
    不詳，自稱「強哥」之成年男子所交付可發射子彈具有殺傷
    力之改造手槍1枝（槍枝管制編號0000000000號，含彈匣1個
    ）及具有殺傷力之子彈14顆（其中6顆經試射鑑驗滅失），
    置於自己實力支配下而持有之。
(二)甲○○另於97年1月1日凌晨0時起至凌晨2時許止，在嘉義市
    ○○○路某友人住處，飲用威士忌酒類後，已達不能安全駕
    駛動力交通工具之程度，竟旋駕駛向羅志賢借用之車牌號碼
    5587－MT號自用小客車，自上揭地點離去，嗣於同日凌晨2
    時30分許，途經嘉義市○○○路與公明路路口處，因不勝酒
    力，逆向行駛，撞及羅金海所有，停放在吳鳳北路東側路旁
    之車牌號碼2W－2759號自用小客車（無人傷亡），警方據報
    到場處理，並對甲○○施以呼氣酒精濃度測試，測得其呼氣
    酒精濃度值高達每公升1.11毫克。
(三)甲○○為躲避警方查緝，復向到場處理之警員謊稱其係「羅
    志賢」，並於同日凌晨2時48分許，基於行使偽造私文書之
    犯意，先接續在嘉義市警察局嘉市警交字第L00000000號舉
    發違反道路交通管理事件通知單移送聯之「收受通知聯者簽
    章」欄（1式3聯，公訴意旨應予更正）偽造「羅志賢」之署
    名1枚（同時複寫2枚），以及道路交通事故現場圖「A自小
    客車5587－MT號」下方，偽造「羅志賢」之署名1枚，並將
    表示已收受舉發違反道路交通管理事件通知單之私文書，交
    予取締之警員以行使，均足以生損害於警察、監理機關對於
    交通事件處理、車籍管理之正確性及羅志賢本人。嗣因警方
    察覺有異追問後，甲○○始向警方坦承冒用羅志賢名義等情
    。警方復於處理過程中，發覺甲○○所駕駛上揭車輛副駕駛
    座上，放置前揭槍、彈而依法查扣，獲悉上情。
二、案經嘉義市警察局第二分局報告臺灣嘉義地方法院檢察署檢
    察官偵查起訴。
    理  由
壹、程序事項
    按被告以外之人於審判外之言詞或書面陳述，除法律有規定
    者外，不得作為證據，刑事訴訟法第159條第1項定有明文。
    然被告以外之人於審判外之陳述，雖不符前4條（即刑事訴
    訟法第159條之1至之4）之規定，而經當事人於審判程序同
    意作為證據，法院審酌該言詞陳述或書面陳述作成時之情況
    ，認為適當者，亦得為證據。當事人、代理人或辯護人於法
    院調查證據時，知有第159條第1項不得為證據之情形，而未
    於言詞辯論終結前聲明異議者，視為有前項之同意，此觀刑
    事訴訟法第159條之5規定甚明。本件公訴檢察官及被告、指
    定辯護人於本院準備程序及審理時對於證人羅金海、羅志賢
    於警詢之證述暨其他相關具傳聞性質之證據資料（詳如下述
    ）等證據能力，均表示同意作為本案之證據，且迄於言詞辯
    論終結前亦未聲明異議。本院審酌前揭證人之陳述及證據資
    料作成時之情況，核無違法取證或其他瑕疵，認為以之作為
    證據為適當，自得作為證據。
貳、實體事項
一、前揭犯罪事實，業據被告甲○○於警詢、偵查及本院審理時
    坦承不諱（見警卷第3至5頁背面；偵查卷第8至9頁；本院卷
    第22、107至108頁），核與證人羅金海、羅志賢於警詢證述
    情節相符（見警卷第8至11頁背面），並有被告口卡片、搜
    索扣押筆錄、扣押物品目錄表、扣押物品收據、道路交通事
    故調查報告表（一）、（二）、道路交通事故現場圖、嘉義
    市警局局舉發違反道路交通管理事件通知單、酒精測試值、
    嘉義市警察局執行交通違規移置保管車輛收據各乙份、查獲
    及現場照片8張等件附卷可佐（見警卷第6、20至30、35至37
    頁），復有手槍1支（槍枝管制編號0000000000號，含彈匣1
    個）、子彈14顆扣案足憑。而上開手槍及子彈，經送內政部
    警政署刑事警察局鑑定結果，認送鑑手槍1支，係仿BERETTA
    廠92FS型半自動手槍製造之槍枝，換裝土造金屬槍管而成之
    改造手槍，擊發功能正常，可供擊發適用子彈，具殺傷力；
    送鑑子彈14顆，其中8顆子彈，認係由金屬彈殼組合直徑9.0
    ±0.5mm金屬彈頭而成之非制式子彈，經採樣3顆試射，均可
    擊發，另扣案之5顆子彈則均係口徑5.56mm制式子彈，採樣2
    顆試射，皆可擊發，而另1顆子彈則係口徑9mm制式子彈，經
    試射可擊發，即扣獲之子彈均認具殺傷力等情，亦有內政部
    警政署刑事警察局97年1月17日刑鑑字第0970002368號槍彈
    鑑定書1份附卷為憑（見偵查卷第14至18頁），均堪為補強
    證據，足以擔保被告任意性自白與事實相符。另被告在舉發
    違反道路交通管理事件通知單移送聯之收受通知聯者簽章欄
    偽造「羅志賢」署名1枚，而該通知單係1式3聯（移送聯、
    通知聯、存查聯），此有本院辦理刑事案件電話紀錄查詢表
    1紙在卷可稽（見本院卷第25頁），即被告在其上偽造1次「
    羅志賢」署名，因複寫之故，而共有3枚偽造之署名無疑。
    綜上所述，本件事證明確，被告前揭犯行，均可認定，應予
    依法論科。
二、論罪科刑
(一)按刑法第217條所謂偽造署押，係指未經他人之授權或同意
    ，而擅自簽署他人之姓名或劃押，包括以他人之名義按捺指
    印之情形而言，故刑法上之偽造署押罪，係指單純偽造簽名
    、劃押，若在制式之書類上偽造他人簽名，足以為一定之意
    思表示，具有申請書或收據等類性質者，則係犯偽造文書罪
    （最高法院85年度台非字第146號判決要旨可資參考）。又
    在警方製作之舉發違反道路交通管理事件通知單移送聯「收
    受通知聯者簽章」欄內偽簽姓名，自不待依據習慣或特約，
    單從形式上觀察，即足以知悉係表示由該具名名義出具領收
    通知聯之證明，此與事先在印妥內容之收據上偽簽他人姓名
    之情形，無分軒輊，當然屬於刑法第210條所稱之私文書，
    最高法院83年台上字第6631號判例意旨足供參照。查被告於
    舉發交通違規之通知單移送聯（1式3聯，通知聯、移送聯、
    存查聯）上收受通知聯者簽章欄偽造「羅志賢」署名，係表
    示「羅志賢」本人收受該通知單之意思，而偽造該私文書，
    並交予承辦員警持以行使，自足以生損害於羅志賢其人及警
    察、監理單位對於道路交通事件處理及車籍管理之正確性。
    至於「道路交通事故現場圖」，係警方製作完成後，由當事
    人其上簽名，亦僅處於受告知之地位，而非有何意思表示而
    製作之文書，是被告於本件上揭道路交通事故現場圖「A自
    小客車5587－MT號」下方偽造「羅志賢」署名，雖足以生損
    害於羅志賢其人及警方對於道路交通事件處理之正確性，然
    仍僅成立偽造署押罪。
(二)次按刑法第185條之3所稱服用酒類或其他相類之物，不能安
    全駕駛動力交通工具之公共危險罪，係屬抽象危險犯之規定
    ，此種抽象危險係伴隨飲酒過量之行為而當然成立。換言之
    ，只需客觀上有此種行為出現，危險即視為存在，至於有無
    肇事之具體結果，均不影響公共危險罪責之成立。再者，參
    考德、美等國家之認定標準，在酒精吐氣濃度達每公升0.55
    毫克時，就人體生理行為方面，會產生視覺反應遲鈍、影像
    不能集中、走路或講話可能發抖、動作笨拙等影響，就駕駛
    能力方面，亦會產生駕駛反應遲鈍、同時不能看清前方路況
    及車旁照後鏡等影響，在此情形下，其肇事率為一般正常人
    之10倍，此有法務部88年5月18日法88檢字第001669號函1份
    存卷可佐（見本院卷第112至113頁）。是被告飲酒後駕駛前
    揭自用小客車，因失控撞及停放路旁車輛，且經警測得呼氣
    酒精濃度已高達每公升1.11毫克，顯見被告飲酒後，已達不
    能安全駕駛動力交通工具之程度，猶仍駕駛之，要屬無疑。
(三)又行為後法律有變更者，適用行為時之法律，但行為後之法
    律有利於行為人者，適用最有利於行為人之法律，刑法第2
    條第1項定有明文。本件被告行為後，刑法第185條之3業於
    97年1月2日修正公布，並於同年月4日施行，修正前之法定
    刑為「一年以下有期徒刑、拘役或三萬元以下罰金」，而新
    修正之法定刑則為「一年以下有期徒刑、拘役或科或併科十
    五萬元以下罰金」，處罰之法律顯有變更，即有新舊法比較
    之必要，經比較修正前後之規定，以修正前之規定有利於被
    告，依前揭刑法第2條第1項前段之規定，應適用修正前刑法
    第185條之3之規定予以論處。
(四)核被告所為，係犯槍砲彈藥刀械管制條例第8條第4項之未經
    許可，持有其他可發射子彈具有殺傷力之改造手槍罪及同法
    第12條第4項之未經許可，持有子彈罪、刑法第185條之3（9
    7年1月4日修正施行前）、第210條、第216條行使偽造私文
    書罪，又被告多次偽造「羅志賢」之署名，均係基於隱匿真
    實姓名，逃避查緝之目的下所為，出於單一行為決意，顯有
    在同一警詢程序中偽造被冒名者署押之意，於時間差距上，
    難以強行分開，刑法評價上，應視為數個舉動之接續施行，
    而為包括一罪，應論以偽造署名接續犯之1罪，又偽造署名
    係偽造「舉發違反道路交通管理事件通知單」私文書之部分
    行為，而其偽造私文書之低度行為應為其行使偽造私文書之
    高度行為所吸收，均不另論罪，另以1持有行為同時觸犯槍
    砲彈藥刀械管制條例第8條第4項、第12條第4項之犯罪構成
    要件不同之罪，為想像競合犯，應依刑法第55條之規定，從
    一重之槍砲彈藥刀械管制條例第8條第4項之罪處斷。至於被
    告所犯上開各罪，犯意各別，行為互異，應分論併罰。再者
    ，被告前因妨害自由等案件，經法院判處罪刑確定，於89年
    11月17日假釋付保護管束，92年8月22日保護管束期滿，假
    釋未經撤銷，所餘未執行之刑，以已執行論而執行完畢，詳
    如犯罪事實欄所載，復有臺灣高等法院被告前案紀錄表乙份
    在卷足佐，其於受徒刑之執行完畢，5年以內故意再犯本件
    有期徒刑以上之各罪，均為累犯，皆應依刑法第47條第1項
    規定，加重其刑。另卷附警員所填具有無自首情形之附件記
    載「報案人或勤務中心轉來資料未報明肇事人姓名，警員前
    往傷者就醫之醫院處理時，肇事人在場，並當場承認為肇事
    人」等語（見警卷第31頁），係警方針對發生交通事故後，
    至現場處理之情形，然並無法證明被告於警方至現場時，即
    坦承酒後駕駛，而願接受裁判，且被告係經警實施呼氣酒精
    濃度測試後而查獲有酒後駕車情事，因之此部分尚難認被告
    符合自首條件，併此敘明。
(五)爰審酌被告國中畢業之智識程度，正值青壯，應知具殺傷力
    之槍枝、子彈不得無故持有，竟猶仍為之，對於社會治安具
    有潛在性危害，且酒後駕車已屬不是，竟仍偽造「羅志賢」
    署名，對於羅志賢本人及警方處理道路交通事件非無影響，
    然衡其犯後坦認犯行，態度良好，確有悔意，持有槍枝、子
    彈時間尚短，未造成公眾或他人之現實惡害，情節顯非重大
    ，酒後駕車亦未造成他人實害、自承從事砂石車駕駛、未婚
    、與母親、弟弟同住之家庭、經濟狀況等一切情狀，分別量
    處如主文所示之刑，並就罰金部分諭知易服勞役之折算標準
    ，並定其應執行之刑（罰金部分無定應執行刑之必要），以
    示懲儆。另因數罪併罰中之1罪，依刑法規定得易科罰金，
    若因與不得易科之他罪併合處罰結果而不得易科罰金時，原
    可易科部分所處之刑，自亦無庸為易科折算標準之記載，司
    法院大法官會議解釋第144號可資參照，本件被告所犯槍砲
    彈藥刀械管制條例第8條第4項之罪，不得易科罰金，是本件
    其餘各罪，雖諭知有期徒刑6月以下，仍無庸為易科罰金之
    記載，附此說明。
三、沒收部分
(一)偽造之印文或署押，不問屬於犯人與否，沒收之，刑法第21
    9條定有明文，被告在附表編號1所示交通違規通知單移送聯
    上之收受通知聯者簽章欄所偽造「羅志賢」署名1枚及複寫2
    枚（1式3聯），因被告自承並未收受署名為羅志賢之通知單
    等語（見本院卷第108頁），即該偽造私文書難認已屬其所
    有，是雖僅附表編號1所示之移送聯扣案，依前揭法律規定
    ，含複寫之2枚署名及附表編號2所示之偽造署名1枚，均應
    依法宣告沒收。
(二)扣案具有殺傷力之仿BERETTA廠92FS型半自動改造手槍1支（
    槍枝管制編號0000000000號，含彈匣1個）及具殺傷力子彈8
    顆（其中5顆子彈係金屬彈殼組合直徑9.0±0.5mm金屬彈頭
    之非制式子彈、3顆則為口徑5.56mm制式子彈），依槍砲彈
    藥刀械管制條例之規定，均係違禁物，不問屬於犯人與否，
    均應依刑法第38條第1項第1款之規定宣告沒收。至於另扣案
    之非制式子彈3顆及制式子彈3顆，業經鑑驗擊發，僅存彈殼
    ，失卻子彈性質，不具殺傷力，不予諭知沒收。
據上論斷，應依刑事訴訟法第299條第1項前段，槍砲彈藥刀械管
制條例第8條第4項、第12條第4項，刑法第2條第1項前段、第11
條前段、第55條、第185條之3（97年1月4日修正施行前）、第21
0條、第216條、第47條第1項、第42條第3項、第51條第5款、第2
19條、第38條第1項第1款，判決如主文。
本案經檢察官陳昱奉到庭執行職務
中    華    民    國    97    年     9    月    16    日
                  刑事第二庭審判長法  官  沈福財
                                  法  官  卓春慧
                                  法  官  林青怡
上列正本證明與原本無異。
如不服本判決，應於判決送達後十日內向本院提出上訴狀，上訴
書狀依法應敘述具體理由，如未敘述具體理由者，應於上訴期間
屆滿後二十日內補提理由書於本院（均應附繕本）。告訴人或被
害人如對於本判決不服者，應具備理由請求檢察官上訴，其上訴
期間之計算係以檢察官收受判決正本之日期為準。
中    華    民    國    97    年     9    月    16    日
                                  書記官  李佳惠
附錄論罪科刑法條
槍砲彈藥刀械管制條例第8條
未經許可，製造、販賣或運輸鋼筆槍、瓦斯槍、麻醉槍、獵槍、
空氣槍或第4條第1項第1款所定其他可發射金屬或子彈具有殺傷
力之各式槍砲者，處無期徒刑或5年以上有期徒刑，併科新臺幣1
千萬元以下罰金。
未經許可，轉讓、出租或出借前項所列槍枝者，處5年以上有期
徒刑，併科新臺幣1千萬元以下罰金。
意圖供自己或他人犯罪之用，而犯前二項之罪者，處無期徒刑或
7年以上有期徒刑，併科新臺幣1千萬元以下罰金。
未經許可，持有、寄藏或意圖販賣而陳列第1項所列槍枝者，處3
年以上10年以下有期徒刑，併科新臺幣700萬元以下罰金。
第1項至第3項之未遂犯罰之。
槍砲彈藥刀械管制條例第12條
未經許可，製造、販賣或運輸子彈者，處1年以上7年以下有期徒
刑，併科新台幣500萬元以下罰金。
未經許可，轉讓、出租或出借子彈者，處6月以上5年以下有期徒
刑，併科新台幣300萬元以下罰金。
意圖供自己或他人犯罪之用，而犯前二項之罪者，處3年以上10
年以下有期徒刑，併科新台幣700萬元以下罰金。
未經許可，持有、寄藏或意圖販賣而陳列子彈者，處5年以下有
期徒刑，併科新台幣300萬元以下罰金。
第1項至第3項之未遂犯罰之。
刑法第185條之3（97年1月4日施行前）
服用毒品、麻醉藥品、酒類或其他相類之物，不能安全駕駛動力
交通工具而駕駛者，處1年以下有期徒刑、拘役或3萬元以下罰金
。
刑法第210條
偽造、變造私文書，足以生損害於公眾或他人者，處5年以下有
期徒刑。
刑法第216條
行使第 210 條至第 215 條之文書者，依偽造、變造文書或登載
不實事項或使登載不實事項之規定處斷。
【附表】應沒收偽造「羅志賢」之署名（共4枚）
┌──┬─────────┬─────────┬──────┐
│編號│     文件名稱     │ 偽造簽名之數量   │  證據出處  │
├──┼─────────┼─────────┼──────┤
│ 1  │嘉義市警察局舉發違│在扣案移送聯收受通│警卷第28頁  │
│    │反道路交通管理事件│知聯者簽章欄之署名│            │
│    │通知單            │1枚及同時複寫之署 │            │
│    │                  │名2枚（通知聯、存 │            │
│    │                  │查聯）            │            │
├──┼─────────┼─────────┼──────┤
│ 2  │道路交通事故現場圖│在「A自小客車5587-│警卷第27頁  │
│    │                  │MT號」下方署名1枚 │            │
└──┴─────────┴─────────┴──────┘


司法院資訊處製作；財團法人民間司法改革基金會備份。
